【裁判字號】    90,上重訴,966
【裁判日期】    900823
【裁判案由】    殺人
【裁判全文】
臺灣高等法院臺南分院刑事判決            九十年度上重訴字第九六六號      Ｃ
      上  訴  人
      即  被  告  甲  ○  ○
      指定辯護人  本院公設辯護人  乙  ○  ○
右上訴人因殺人案件，不服臺灣臺南地方法院重訴字第七號中華民國九十年七月六日
第一審判決（起訴案號：臺灣臺南地方法院檢察署九十年度偵字第四八三一號），提
起上訴，本院判決如左：
      主      文
上訴駁回。
      事      實
一、甲○○與黃麗華原係男女朋友關係，因甲○○認黃麗華移情別戀，竟基於殺人之
    概括犯意，於民國九十年四月十七日晚間十時十分許，在臺南市○○區○○路二
    一六號前，持水果刀一把（未扣案）朝黃麗華胸部、背部及左肩等足以致命之身
    體部位，及左臂、大腿等猛刺，致黃麗華幸左前胸穿刺傷造成左肺刺傷、心臟穿
    刺傷、合併立即出血性休克、左耳切割傷、左腋下左前臂切割傷。經附近鄰人及
    時將黃麗華送往國立成功大學附設醫院急救，始倖免於死。甲○○嗣後得知黃麗
    華於前案警訊時指訴其上開犯罪行為，認為黃麗華有意要使其坐牢，遂憤而承前
    殺人之概括犯意，於同月二十日上午七時四十分許，持檳榔刀一把，前往位在臺
    南市○○路國立成功大學附設醫院第０８７８Ａ號病房，利用黃麗華重傷臥床之
    際，以檳榔刀朝黃麗華左前胸接近心、肺等足以致命之部位猛刺，致使黃麗華頸
    、胸、臂、腹股溝部穿刺傷合併心、肺刺傷，嗣因失血性休克合併腦死急救後不
    治死亡。甲○○行兇後隨即為國立成功大學附設醫院警衛報警當場查獲，並扣得
    甲○○所有、作案用之檳榔刀一把。
二、案經臺南市警察局第五分局報告臺灣臺南地方法院檢察署檢察官偵查起訴。
      理      由
一、上訴人即被告甲○○於警、偵訊及本院審理時，對於右揭時地，二度持刀殺被害
    人黃麗華之事實均坦承不諱，經核與被害人黃麗華生前於警訊中所為指述，以及
    九十年四月二十日在場目擊被告行兇之證人即被害人之母黃魏兩難於警訊及原審
    審理時所為證述相符，而被害人先於九十年四月十七日經被告持刀殺成重傷，嗣
    於同月二十日又遭被告以檳榔刀刺殺咽喉、心臟部位，導致失血性休克合併腦死
    死亡，亦經臺灣臺南地方法院檢察署檢察官督同法醫師相驗明確，製有相驗屍體
    證明書、驗斷書及勘驗筆錄等在卷可憑。次按胸部為心肺要害所在，以利刃猛刺
    將可能造成致命之結果，此為一般人所應有之常識，而被告為一心智成熟之成年
    人，對之亦應有所認識，再衡之被告先於九十年四月十七日將被害人黃麗華刺成
    重傷住院後，又於三日後之同月二十日持檳榔刀前往國立成功大學附設醫院將黃
    麗華刺死，顯見被告於四月十七日持水果刀刺殺被害人時，已係本於殺人之犯意
    而為。此外，並有為被告所有持以行兇之檳榔刀一把扣案可稽，本件事證明確，
    被告犯行堪以認定。
二、核被告本於殺人犯意，於九十年四月十七日刺殺被害人，因被害人經人送醫而未
    生死亡結果，所為係犯刑法第二百七十一條第二項、第一項之殺人未遂罪。又於
    同年四月二十日刺殺被害人致死，所為則係犯同條第一項之殺人罪。觀諸被告於
    四月十七日殺害被害人未遂後，又於四月二十日前往醫院殺害被害人致死之情狀
    ，被告先後二次殺人犯行，顯然係基於必致被害人於死地之同一犯意而為，且前
    開二行為時間緊接，所犯構成要件亦相同，該二行為間，應屬連續犯一罪，應以
    一罪論。除法定本刑包括死刑及無期徒刑，依法不得加重外有期徒刑部份應依法
    加重其刑。，至檢察官認被告所為二次殺人行為之犯意個別，應予分論併罰，尚
    有未洽。
三、原審依調查證據結果適用刑法第五十六條、第二百七十一條第一項、第二項、第
    三十七條第一項、第三十八條第一項第二款，審酌被告於光天化日前往醫院內，
    在被害人母親當場目睹下，對於重傷臥床、無力抵抗之被害人猛刺要害，犯罪行
    徑駭人聽聞；因此奪取被害人性命，罪業至重；被告犯罪後坦承犯行之態度，惟
    並未與被害人家屬商談民事賠償事宜，以及被告因認被害人移情別戀，無從挽回
    下，乃由愛生恨，二度殺害被害人，必欲置其於死之犯罪動機等一切情狀，惟姑
    念被告年已知天，猶因感情因素致生偏激，而為本件殺人犯行，其情則非全無可
    憫，被告尚無與世永久隔離之必要，乃量處無期徒刑，並宣告褫奪公權終身，以
    資懲儆。又認扣案檳榔刀一把，為被告所有，且為供殺害被害人所用之工具，業
    經被告供承在卷，應依刑法第三十八條第一項第二款規定沒收；至被告另持以殺
    害被害人之水果刀一把，因未扣案，為免日後執行之困難，不併宣告沒收，核其
    認事用法俱無不合，量刑亦稱妥適，被告上訴意旨猶執前詞，否認有殺人故意，
    指摘原判決不當云云，為無理由，應予駁回。
據上論斷，應依刑事訴訟法第三百六十八條，判決如主文。
本案經檢察官蘇南桓到庭執行職務。
中    華    民    國      九十      年      八      月      二十三      日
                                  臺灣高等法院臺南分院刑事第二庭
          審判長法官  蘇    重    信
                                            法官  林    永    茂
                                            法官  陳    清    溪
右正本證明與原本無異。
如不服本判決，應於判決送達後十日內向本院提出上訴狀，其未敘述理由者並應於提
出上訴狀後十日內向本院補提理由書（應附繕本)。
                                      法院書記官  李    珍    鳳
中    華    民    國      九十      年      八      月      二十四      日
附錄法條：
刑法第二百七十一條：殺人者，處死刑、無期徒刑或十年以上有期徒刑。
                    前項之未遂犯罰之。
                    預備犯第一項之罪者，處二年以下有期徒刑。


司法院資訊處製作；財團法人民間司法改革基金會備份。
